臺灣高等法院臺南分院民事裁定　　　　　 96年度抗字第202號
抗　告　人　丁○○
特別代理人　甲○○
相　對　人　乙○○
　　　　　　戊○○
　　　　　　丙○○
抗告人因與相對人間職災補償訴訟救助事件，對於中華民國96年
7月3日臺灣雲林地方法院（96年度救字第15號）裁定提起抗告，
本院裁定如下：
    主  文
原裁定除確定部分外廢棄。
上廢棄部分，抗告人准予訴訟救助。
抗告訴訟費用新台幣壹仟元由相對人負擔。
    理  由
一、抗告意旨略以：本案訴訟部分有先位請求相對人即被告乙○
    ○、戊○○、丙○○連帶給付，主要關鍵事實為渠等有無行
    為關連共同，以決定是否適用民法共同侵權行為法則，亦即
    渠等有無應注意並防止浪板被風吹起之危險，有無使抗告人
    即原告使用必要防護具之注意義務，若渠等應負擔注意義務
    ，而疏於注意，導致本件意外發生，依照共同侵權行為法則
    ，即應連帶賠償抗告人之損失，而損害賠償之範圍應該包括
    醫療費用、看護費用、減少勞動能力及非財產上損害。又由
    於抗告人特別代理人曾向行政院勞工委員會中區勞檢所申訴
    本件意外事故，該所就本件勞工安全事故應會進行詳細調查
    ，其提出之調查報告應可作為判斷相對人乙○○、戊○○、
    丙○○等有無行為關連共同之重要證據方法，是本件事實認
    定以及法律適用尚須待調閱勞檢所之調查報告，應非顯無勝
    訴之望。爰請求關於駁回其餘訴訟救助部分廢棄，准予訴訟
    救助等語（抗告人於原審先位聲明主張相對人應依民法第18
    4條第1項前段、第185條、第193條第1項、第195條第1項前
    段規定連帶賠償其新台幣【下同】11,652,814元，其中救護
    車資7,980元、醫療費用54,429元，看護費用8,530,145元、
    勞動能力損失2,060,260元、非財產損害1,000,000元；另備
    位聲明則主張相對人應依勞工安全衛生法第16條及勞動基準
    法第59條規定，對其連帶負擔職業災害補償責任，原審就聲
    請人所請求之金額於250萬元範圍內准予訴訟救助，其餘部
    分聲請駁回，抗告人就被駁回聲明不服）。
二、按當事人無資力支出訴訟費用者，法院應依聲請，以裁定准
    予訴訟救助。無資力支出訴訟費用之事由，應釋明之，民事
    訴訟法第107條及第109條第2項定有明文。又無資力者，得
    申請法律扶助。本法所稱無資力者，係指符合社會救助法之
    低收入戶或其每月可處分之收入及可處分之資產低於一定標
    準者。前項所稱一定標準之認定辦法，由基金會定之。經分
    會准予法律扶助之無資力者，其於訴訟程序中，向法院聲請
    訴訟救助時，應准予訴訟救助。但另有不符法律扶助事實之
    證明者，不在此限。法律扶助法第3條、第13條及第62條亦
    有明文。再法律扶助法第3條所稱無資力者，係指其每月可
    處分之收入及可處分之資產低於一定標準者。而每月可處分
    之收入及可處分之資產低於一定標準者，係指符合下列標準
    之一者：(一)申請人為單身戶，住所地於台灣省或其他地區之
    申請人其每月可處分之收入未超過2萬2千元者；(二)申請人非
    單身戶，以其住所地單身戶之標準，其應計算之家庭人口自
    第3人起，每增加1人，則全家每月可處分之總收入即增加1
    萬元為其計算標準。且其應計算之家庭人口數為3人，可處
    分資產在50萬元以下，自第4人起，平均每人可處分資產在
    15萬元以下者。財團法人法律扶助基金會受法律扶助者無資
    力認定標準第2條第2款、第3條第1項亦有明文。復按所謂顯
    無勝訴之望者，係指聲請訴訟救助之當事人所提起之訴或上
    訴依其主張之事實於法律上本無獲得勝訴之望；或其起訴或
    上訴為不合法之情形而言，若尚須經法院調查辯論後，始能
    知悉其勝負之結果者，不得謂為顯無勝訴之望（最高法院75
    年度台抗字第227號、87年度台抗字第660號裁定參照）。
三、經查：抗告人於94年度僅有所得2筆，給付總額19,128元；
    其於95年度並無所得及其他財產資料，有本院依職權調閱抗
    告人稅務電子閘門財產所得調件明細表可據（見本院卷第
    12~15頁）。又參照財團法人法律扶助基金會雲林分會申請
    人資力審查詢問表所示，抗告人全家每戶總所得計有抗告人
    每月收入0元（因罹患嚴重傷、病）、配偶甲○○每月收入0
    元（因照顧抗告人即申請人無工作），合計0元，已低於上
    述認定可處分收入2萬2元（按抗告人全戶應計人口數為2人
    ）。至於抗告人全戶可處分資產價值總計為0元（見原審卷
    第3頁正、反面），亦已低於上述認定無資力標準可處分資
    產50萬元。上開兩者合計業已符合財團法人法律扶助基金會
    受法律扶助者無資力認定標準第2條所謂之無資力者，且查
    無另有不符法律扶助事實之情，依法律扶助法第62條規定，
    即應予以訴訟救助。
四、又原裁定固認定：本案訴訟之原告即本件抗告人於訴狀內既
    自承相對人丙○○、戊○○與相對人乙○○間為承攬人及次
    承攬人（即前、後手）關係，且抗告人係受僱於相對人乙○
    ○，則相對人丙○○、戊○○就抗告人此次勞動傷害，難認
    與相對人乙○○有所謂行為關連共同，故聲請人依民法有關
    共同侵權行為法則，請求相對人應負連帶賠償責任，顯無理
    由。暨其備位請求相對人補償其職業災害損失，亦僅限於必
    要醫療費用及療傷期間原領之工資或喪失原有工作能力40個
    月平均工資而已，至其他看護費用及非財產上損害，則不得
    請求補償，抗告人就此部分所為請求，顯無理由等語；惟按
    關於共同侵權行為之構成要件，實務上一向採客觀說，認只
    要客觀上有共同加害行為，縱無主觀意思上之聯絡亦可成立
    共同侵權行為，故數人因過失不法侵害他人之權利，苟各行
    為人之過失行為，均為其生損害之共同原因，即所謂行為關
    聯共同，亦足成立共同侵權行為（最高法院67年度台上字第
    1737號判例參照）。原裁定疏未注意上開承攬人及次承攬人
    是否均有應注意能注意並防止浪板被風吹起之危險，有無使
    抗告人使用必要防護具之注意義務？而損害賠償之範圍包含
    看護費用、非財產上損害等，有抗告人之民事起訴狀可據（
    見本院卷第6頁背面），依前揭說明，本案訴訟既須經原審
    法院調查辯論後，始能知悉抗告人勝負之結果，自難謂其為
    顯無勝訴之望。是原裁定未察，遽認抗告人請求相對人戊○
    ○、丙○○連帶賠償其看護費用853萬145元、非財產損害10
    0萬元部分顯無勝訴之望，而駁回其訴訟救助之聲請，自有
    未洽。抗告人指摘原裁定此部分不當，求予廢棄，為有理由
    ，自應由本院廢棄改判如主文第二項所示。爰裁定如主文。
據上論結，本件抗告為有理由，依民事訴訟法第492條、第95條
、第78條，裁定如主文。
中　　華　　民　　國　　96　　年　　8 　　月　　17　　日
                  民事第三庭  審判長法　官   陳光秀
                                    法　官   李文賢
                                    法　官   莊俊華
上為正本係照原本作成。
如不服本裁定，僅得於收受本裁定正本送達後10日內以適用法規
顯有錯誤為理由，向本院提出再抗告狀（須附繕本）依法應繳納
抗告費新台幣1千元，並委任律師為訴訟代理人，經本院許可後
始可再抗告於最高法院。
中　　華　　民　　國　　96　　年　　8 　　月　　17　　日
                                    書記官   吳銘添
【附記】
民事訴訟法第495條之1第2項準用同法第466條之1第1、2項規定
：
(1)對於第二審判決上訴，上訴人應委任律師為訴訟代理人。但上
  訴人或其法定代理人具有律師資格者，不在此限。
(2)上訴人之配偶、三親等內之血親、二親等內之姻親，或上訴人
  為法人、中央或地方機關時，其所屬專任人員具有律師資格並
  經法院認為適當者，亦得為第三審訴訟代理人。
民事訴訟法第466條之2：
  上訴人無資力委任訴訟代理人者，得依訴訟救助之規定，聲請
  第三審法院為之選任律師為其訴訟代理人。
